臺灣新竹地方法院刑事判決　　　　　　　 95年度易字第658號
公　訴　人　臺灣新竹地方法院檢察署檢察官
被　　　告　甲○○
上列被告因違反毒品危害防制條例案件，經檢察官提起公訴（95
年度毒偵字第1401號），本院判決如下：
    主  文
本件免訴。
    理  由
一、公訴意旨略以：甲○○前因施用毒品案件，經觀察、勒戒後
    ，認無繼續施用毒品之傾向，甫於民國94年6 月30日執行完
    畢釋放，並由新竹地方法院檢察署檢察官以94年度毒偵字第
    10號、94年度毒偵字第132 號為不起訴處分確定。復因施用
    毒品案件，經臺灣苗栗地方法院於95年6 月20日以95年度易
    字第172號判決判處有期徒刑6月確定（未構成累犯）。詎仍
    不知警惕，於上開觀察、勒戒執行完畢釋放後，5 年內復基
    於施用第二級毒品之犯意，於95年8月1日凌晨1 時10分許為
    警查獲採尿往前回溯96小時內某時，在其位於新竹市○○路
    ○段110巷2弄2號住處，施用第二級毒品安非他命1 次。嗣為
    警於95年7月31日21時25分許，在新竹市○○路53號3樓查獲
    ，並採其尿液檢驗結果呈安非他命、甲基安非他命陽性反應
    等語。
二、按案件曾經判決確定者，應諭知免訴之判決，刑事訴訟法第
    302條第1款定有明文。又刑事訴訟法第302條第1款規定，案
    件曾經判決確定者，應諭知免訴之判決，此項訴訟法上所謂
    一事不再理之原則，關於實質上一罪或裁判上一罪，均有其
    適用，最高法院60年度臺非字第77號判例足資參照。
三、查被告確有上揭施用第二級毒品安非他命之事實，已據被告
    於本院準備程序自白供認不諱，且被告為警查獲後所採尿液
    經鑑驗結果，亦確呈安非他命、甲基安非他命陽性反應，此
    有公訴人舉證提出之臺灣檢驗科技股份有限公司95年8 月14
    日報告編號CH/2006/80038 號濫用藥物尿液檢驗報告、新竹
    市警察局辦理煙毒、麻醉藥品案尿液送驗受檢人真實姓名代
    號對照表暨送驗登記簿等在卷足資佐證。據此，被告確有上
    揭施用第二級毒品安非他命之犯行，已堪認定。然被告另於
    95年6 月22日上午某時，因施用第二級毒品安非他命，而於
    同日為警查獲，並經本院於95年9月29日以95年度易字第472
    號判決判處有期徒刑7 月，已於95年11月27日判決確定之事
    實，亦有臺灣高等法院被告前案紀錄表、本院95年度易字第
    472號刑事判決在卷足稽。
四、第按，刑事法若干犯罪行為態樣，本質上原具有反覆、延續
    實行之特徵，立法時乃予特別歸類，定為犯罪構成要件之行
    為要素，則行為人基於單一之決意，在密切接近之一定時、
    地持續實行之複次行為，倘依社會通念，於客觀上認為符合
    一個反覆、延續性之行為觀念者，於刑法評價上，即應僅成
    立一罪。學理上所稱「集合犯」之職業性、營業性或收集性
    等具有重複特質之犯罪均屬之，例如經營、從事業務、收集
    、販賣、製造、散布等行為概念者是（最高法院95年度臺上
    字第1079號判決意旨參照）。據此，立法者預設某類犯罪構
    成件本身即具有持續反覆實行複次行為之特徵，乃將之特別
    歸類總括評價為「構成要件單數」實質上一罪之「集合犯」
    。第查，毒品危害防制條例規範之「毒品」本質即具有成癮
    性、濫用性，故施用毒品者，亦多具有「成癮性、濫用性、
    依賴性」，戒除、遮斷不易，因之87年間全文修正及嗣後再
    修正之毒品危害防制條例乃改採觀察、勒戒及強制戒治保安
    處分先行立法，對於初犯施用毒品者，先施以觀察、勒戒及
    強制戒治等保安處分以協助戒除、遮斷毒癮，如施以觀察、
    勒戒及強制戒治等保安處分後，仍無法戒除、遮斷毒癮，始
    處以刑罰。因此，立法者修正毒品危害防制條例時，顯然對
    施用毒品者本質上即具有反覆、延續實行之特徵有所認知，
    而預設將施用毒品者反覆、延續實行施用毒品之複次自然行
    為特別歸類總括評價為刑罰「構成要件單數」實質上一罪之
    「集合犯」甚明。揆諸上開說明，毒品危害防制條例第10條
    第1、2項施用第一、二級毒品罪，在刑法評價上顯應界定評
    價為實質上一罪之「集合犯」。至實務上歷來對於反覆多次
    施用毒品者多認為係屬「構成要件複數」之數行為，而分別
    依刑法修正施行前連續犯或刑法修正施行後數罪實質競合之
    規定分別論一連續犯裁判上一罪或實質競合數罪，則顯有過
    度評價之不當，為本院變更法律見解後所不採，併予敘明。
五、綜上，被告固確有公訴意旨施用第二級毒品安非他命之事實
    ，已如上述。然查，被告初於94年間即因施用毒品案件，經
    本院以94年度毒聲字第135 號裁定送勒戒處所觀察、勒戒後
    ，認無繼續施用毒品之傾向，乃經臺灣新竹地方法院檢察署
    檢察官以94年度毒偵字第10號、第132 號為不起訴處分確定
    。嗣再因施用第二級毒品安非他命案件，經臺灣苗栗地方法
    院於95年6月20日以95年度易字第172號判決判處有刑徒刑 6
    月確定。復因施用第二級毒品安非他命案件，經本院於95年
    9月29日以95年度易字第472號判決判處有期徒刑7月，而於9
    5 年11月27日確定等情，有臺灣高等法院被告前案紀錄表、
    本院95年度易字第472 號刑事判決等在卷足參。據此，觀諸
    被告自94年間起即因施用毒品經法院裁定觀察、勒戒、強制
    戒治及判處徒刑執行，幾乎未曾間斷，顯與慣性施用毒品者
    因成癮、濫用及依賴毒品，致無法戒絕、抗拒，而基於長期
    慣性、濫用之一般社會經驗相符，參以被告於本案本院準備
    程序時供稱：「（請為本件認罪之陳述）95年8月1日被查獲
    前1、2天施用第二級毒品安非他命，大約從95年6 月21日被
    查獲到本次被查獲為止，施用頻率大約是2、3天施用1 次，
    施用方式是將安非他命放在玻璃球內，用火燒烤吸其煙霧，
    施用地點都是在新竹市○○路○段110巷2弄2號施用」等情，
    足資佐證被告確非僅止於95年8月1日凌晨1時10分採尿時往
    前回溯96小時內某時，非法施用第二級毒品安非他命1 次，
    在在均足徵被告上開供稱伊自95年6月21日起至95年8月1日
    被查獲止，陸陸續續經常性慣性施用第二級毒品安非他命等
    情，應堪足採信，足認被告確係因施用第二級毒品安非他命
    產生成癮、濫用及依賴性，而基於反覆、延續施用第二級毒
    品安非他命之實質單一「集合」犯意，長期反覆、延續施用
    第二級毒品安非他命無疑。因此，被告自上開本院95年度易
    字第472號確定判決所認定之95年6月22日上午某時起開始反
    覆多次施用第二級毒品安非他命之行為，雖有「複次」之自
    然行為，然在刑法評價上，仍應總括評價為刑罰「構成要件
    單數」「集合犯」之實質上一罪。據此，被告雖確有公訴意
    旨施用第二級毒品安非他命之事實，然顯與上開本院95年度
    易字第472 號確定判決所認定被告施用第二級毒品安非他命
    之犯行係基於同一「集合犯」之實質上單一犯意所為，而應
    為上開確定判決之既判力效力所及無疑。
六、從而，公訴人就被告曾經判決確定之同一案件再行起訴，依
    法自應諭知免訴之判決，並不經言詞辯論為之。
七、據上論斷，應依刑事訴訟法第302條第1 款、第307條，判決
    如主文。
中　　華　　民　　國　　96　　年　　8 　　月　　16　　日
                  刑事第三庭審判長法　官  汪銘欽
　                                法  官  林惠君
                                  法  官  楊數盈
以上正本證明與原本無異。
如不服本判決應於收受本判決後十日內向本院提出上訴書狀，其
未敘述上訴理由者，並得於提起上訴後十日內向本院補提理由書
狀( 均須按他造當事人之人數附繕本 )「切勿逕送上級法院」。
                                  書記官  謝國聖
中　　華　　民　　國　　96　　年　　8 　　月　　16　　日
